臺灣桃園地方法院民事判決　　　　　　　 94年度訴字第601號
原　　　告　宋丁○○
　　　　　　戊○○
　　　　　　甲○○
　　　　　　丙○○
兼　共　同
訴訟代理人　乙○○
被　　　告　己○○
上列當事人間請求損害賠償事件，原告就本院93年度交易字第28
9 號過失致死刑事案件提起附帶民事訴訟（93年度交附民字第76
號），經本院刑事庭於民國93年12月31日裁定移送前來，本院於
民國94年9 月7 日言詞辯論終結，判決如下：
    主  文
被告應給付原告丁○○、戊○○、丙○○各新台幣貳拾貳萬元、
原告甲○○新台幣柒拾捌萬捌仟玖佰伍拾元、原告乙○○新台幣
貳拾陸萬玖仟伍佰元，及均自民國九十四年二月二十四日起至清
償日止，按年息百分之五計算之利息。
原告其餘之訴駁回。
訴訟費用由被告負擔二分之一，餘由原告負擔。
本判決原告丁○○、戊○○、丙○○、乙○○勝訴部分得假執行
。
    事實及理由
一、按「附帶民事訴訟除本編有特別規定外，準用關於刑事訴訟
    之規定。但經移送或發回、發交於民事庭後，應適用民事訴
    訟法。」，刑事訴訟法第490條定有明文。又「訴狀送達後
    ，原告不得將原訴變更或追加他訴。但有下列各款情形之一
    者，不在此限：．．．。三擴張或減縮應受判決事項之聲明
    者。．．．」，民事訴訟法第255條第1項定有明文。本件原
    告於刑事庭提起附帶民事訴訟時請求判決被告應給付原告甲○○新台幣（下同）1,224,000 元（含喪葬費、精神慰撫金
    看護費、服喪期間無法工作之損失）原告乙○○704,000 元
    （含精神慰撫金、看護費、服喪期間無法工作之損失）、原
    告丁○○、戊○○、丙○○各566,000 元（含精神慰撫金、
    無法工作之損失），嗣經刑事庭移送民事庭後，繼於本院審
    理中於94年9 月7 日言詞辯論期日均捨棄服喪期間無法工作
    損失之請求，原告甲○○、乙○○並減縮看護費用為每天以
    2,200 元計，看護45天共99,000元由原告甲○○及乙○○各
    請求1/2 即49,500元，自應適用民事訴訟法之規定，且此係
    減縮應受判決事項之聲明，核與民事訴訟法第255 條第1 項
    規定相符，應予准許，合先敘明。
二、原告起訴主張：(一)被告明知飲酒後不能安全駕駛動力交通工
    具者，不得駕車，竟於93年2 月3 日下午3 時許，在桃園縣
    中壢市○○路「益華砂石廠」內與同事吃燒酒雞，嗣於同日
    下午3 時50分許，自上址砂石廠騎乘車號DDL-559 號輕型機
    車，沿桃園縣中壢市○○○路往內壢方向行駛，欲返回其位
    於桃園縣中壢市○○路之住處，竟於當日下午4 時2 分許，
    行經環中東路2 段789 號前時，本應注意車前狀況，並隨時
    採取必要之安全措施，而依當時情況，並無不能注意之情形
    ，惟其因飲酒後，注意力、判斷力、操控車輛之能力均劣於
    平時未飲酒時之狀況，竟疏於注意車前狀況，仍貿然行駛於
    上址路段，迨發現前方牽引手推車未靠右順序行駛之被害人
    張阿盡時，已反應不及，致其機車前輪衝撞張阿盡手推車之
    前方，張阿盡因而彈倒在地，致頭部受重擊而受有頭部外傷
    併顱內出血之傷害，雖經轉送往長庚紀念醫院林口分院救治
    ，仍因傷重而於同年3 月20日下午1 時10分許不治死亡，案
    經臺灣桃園地方法院檢察署檢查官以93年度偵字第9679、13
    899 號過失致死等案件提起公訴，經本院93年度交易字第28
    9 號、臺灣高等法院94年度交上易字第50號刑事判決有罪確
    定。(二)原告為被害人張阿盡之子、女，爰依民法第184 條、
    第192 條第1 項、第194 條規定，請求被告負損害賠償責任
    。茲計算請求之項目如下：(1)喪葬費部分：原告甲○○為被
    害人張阿盡支出殯葬費用計520,000 元。(2)看護費部分：因
    被害人張阿盡受傷住院期間處於昏迷狀態，須他人全天看護
    ，自93年2 月3 日住院起至同年3 月20日死亡止，共計45日
    ，皆由原告甲○○、乙○○輪流照顧，每日以2,200 元計，
    共計99,000元。(3)精神慰撫金部分：原告為被害人張阿盡之
    子、女，因喪失母親難再承歡膝下，不啻身心遭受無法彌補
    之傷害，痛苦難以言喻，請求被告賠償精神慰撫金各500,00
    0 元等語。(三)並聲明：被告應給付原告宋丁○○、戊○○各
    500,000 元、原告甲○○1,069,500 元（520,000 ＋99,000
    /2＋500,000 、原告乙○○549,500 元（99,000/2＋500,00
    0）， 及均自刑事附帶民事起訴狀繕本送達翌日起至清償日
    止，按週年利率5%計算之利息。被告則以：就本件因其過失
    行為致被害人張阿盡死亡之事實並不爭執，且同意賠償原告
    所受損害，惟目前尚無經濟能力負擔等語置辯。並聲明：駁
    回原告之訴。
三、按當事人主張之事實，經他造於準備書狀或言詞辯論時或在
    受命法官、受託法官前自認者，無庸舉證；當事人對於他造
    主張之事實，於言詞辯論時不爭執者，視同自認。民事訴訟
    法第279 條第1 項及第280 條第1 項前段分別定有明文。本
    件原告主張之上開事實，業據被告自認無訛，復有原告提出
    為被告所不爭執其真正之診斷證明書、道路交通事故證明書
    、驗屍證明書為證，並經本院依職權調閱臺灣高等法院94年
　　交上易字第50號刑事卷（含臺灣桃園地方法院檢察署93年度
　  核退字第625 號、93年度偵字第9679號、93年度偵字第1389
    9 號偵查卷、93年度相字第559 號相驗卷、本院93年度交易
    字第289 號刑事卷）核閱無訛，是原告之主張堪信為實在。
四、次按「因故意或過失，不法侵害他人之權利者，負損害賠償
    責任．．．。違反保護他人之法律，致生損害於他人者，負
    賠償責任。但能證明其行為無過失者，不在此限」；「汽車
    、機車或其他非依軌道行駛之動力車輛，在使用中加損害於
    他人者，駕駛人應賠償因此所生之損害．．．」；「不法侵
    害他人致死者，對於支出醫療費及增加生活上需要之費用或
    殯葬費之人，亦應負損害賠償責任。被害人對於第三人負有
    法定扶養義務者，加害人對於該第三人亦應負損害賠償責任
    」；「不法侵害他人致死者，被害人之父、母、子、女及配
    偶，雖非財產上之損害，亦得請求賠償相當之金額」；民法
    第184 條第1 項前段及第2 項、第191 條之2 前段、第192
    條第1 、2 項及第194 條分別定有明文。本件被告對於原告
    所受之損害既應負賠償責任，已如前述，茲就原告請求損害
    賠償之項目及金額審究如下：
    (一)喪葬費部分：原告甲○○主張因其母張阿盡死亡支出喪葬
      費520,000 元，業據其提出喪葬費計算書為證，被告對此
      亦不爭執，惟就其提出之喪葬費計算書核算結果，金額應
      為519,450 元，是原告甲○○逾此範圍之主張，為無理由
      ，不應准許。
    (二)看護費部分：原告甲○○、乙○○主張因被告上開侵權行
      為致其母張阿盡受傷住院期間，即自93年2 月3 日起至同
      年3 月20日死亡止，共計45日，皆由原告甲○○、乙○○
      輪流照顧，每日以2,200 元計，共計99,000元，為被告所
      不爭執，且雖係由其親屬看護，然依現今學說及判例均主
      張被害人因受傷需要隨身看護，而由親屬、配偶等看護時
      ，雖無現實看護費之支付，亦未受支付之請求亦應認被害
      人受有相當看護費之損害得向加害人請求賠償。是原告甲○○、乙○○此部分之請求，為有理由，應予准許。
    (三)精神慰撫金部分：原告因其母張阿盡遭被告撞擊送醫救治
      後不治死亡時年66歲，正值子女回報養育之恩，承歡膝下
      之時，然突遭此變故，於受傷期間非旦處於昏迷狀態，且
      於事發後短短45天即駕鶴西歸，尚來不及交待任何遺訓，
      致原告心中悲痛，難以言喻，故請求被告賠償精神上之損
      害，洵屬有據。惟查，原告乙○○、戊○○、丁○○均係
      國中畢、原告甲○○高中肄業、原告丙○○高中畢業，年
      收入均約300,000 元；被告高工肄業，目前無工作，業據
      兩造陳明在卷。另原告乙○○名下有苗栗縣南庄鄉土地3
      筆、原告丁○○名下有桃園縣中壢市房地共3 筆、原告甲○○名下有苗栗縣二灣鄉土地6 筆及桃園縣平鎮市土地1
      筆，而原告丙○○、原告戊○○及被告名下則無不動產乙
      節，並經本院依職權函調之稅務電子閘門查詢財產所得資
　　　料在卷可按。本院審酌兩造身分、地位、經濟狀況及原告
　　　所受之精神上傷害等一切情狀，認原告各請求500,000 元
  　　之精神慰撫金尚稱適當，應予准許。
    (四)綜上所述，核計原告丁○○、戊○○、丙○○所受損害各
      為500,000 元、原告甲○○所受損害為1,068,950 元（
      519,450 ＋99,000/2＋500,000）、 原告乙○○所受損害
      為549,500 元（99,000/2＋500,000）。
五、再者，保險人依本法規定給付之保險金，視為加害人或被保
    險人損害賠償金額之一部分；加害人或被保險人受賠償請求
    時，得扣除之，強制汽車責任保險法第30條定有明文。本件
    被害人張阿盡因系爭車禍死亡，其繼承人因汽車強制責任險
    而領得保險賠償金1,400,000 元等情，經原告自承在卷，揆
    諸前開說明，原告受領之1,400,000 元為損害賠償金額之一
    部分，被告受賠償請求時，自得扣除之。查原告各應扣除之
    金額為280,000 元（1,400,000 ÷5）， 經扣除上開金額後
    ，原告戊○○、丁○○、丙○○尚得各請求被告賠償之數額
    為220,000 元（500,000 －280,000）， 原告甲○○尚得請
    求被告賠償之數額為788,950 元，原告乙○○尚得請求被告
    賠償之數額為269,500 元。
六、從而，原告依侵權行為法律關係，請求被告給付原告丁○○
    、戊○○、丙○○各220,000 元、原告甲○○788,950 元、
    原告乙○○269,500 元，及均自刑事附帶民事起訴狀繕送達
    被告之翌日即94年2 月24日起至清償日止，按年息5%計算之
    利息，即屬正當，應予准許。逾此範圍之請求為無理由，應
    予駁回。
七、本件命被告給付原告戊○○、丙○○、丁○○及乙○○部分
    之金額未逾500,000 元，爰依民事訴訟法第389 條第1 項5
    款之規定，依職權宣告假執行。
八、結論：原告之訴為一部有理由，一部無理由，依民事訴訟法
    第79條、第389 條第1 項第5 款，判決如主文。
中　　華　　民　　國　　94　　年　　9 　　月　　21　　日
                  民事第一庭    法　官　林淑鳳
以上正本係照原本作成。
如對本判決上訴，須於判決送達後20日內向本院提出上訴狀。
中　　華　　民　　國　　94　　年　　9 　　月　　21　　日
                                書記官　黃楓茹
